【裁判字號】    97,審易,55
【裁判日期】    970919
【裁判案由】    詐欺
【裁判全文】
臺灣士林地方法院刑事判決              97年度審易字第55號
公  訴  人  臺灣士林地方法院檢察署檢察官
被      告  甲○○
上列被告因詐欺案件，經檢察官提起公訴（九十七年度偵緝字第
八五一號），被告為有罪之陳述，本院合議庭裁定改行簡式審判
程序，並判決如下：
    主  文
甲○○幫助犯詐欺取財罪，處拘役肆拾日，如易科罰金以新臺幣
壹仟元折算壹日，緩刑貳年。
    事  實
一、甲○○明知犯罪集團等不法份子經常利用他人存款帳戶、提
    款卡、密碼轉帳等方式，獲取不法利益並逃避執法人員之追
    查，且依其社會經驗，應有相當之智識程度可預見其提供帳
    戶之存摺、金融卡及印章供他人使用，可能幫助犯罪集團作
    為不法收取他人款項之用，竟不顧他人可能遭害之危險，仍
    以縱若有人持以犯罪亦不違反本意之不確定幫助犯意，於民
    國九十七年二月十九日前某日，在不詳地點，將其申請之彰
    化商業銀行東湖分行帳戶（帳號：0000000000000000000 號
    ）之存摺、提款卡及密碼提供予姓名年籍均不詳之成年人，
    及其所屬之犯罪集團成員使用，幫助該不詳姓名年籍之成年
    人及其所屬之犯罪集團成員從事詐欺取財犯行。而上開不詳
    姓名年籍之成年人及其所屬之犯罪集團成員取得上開帳戶後
    ，即基於詐欺取財之犯意，於九十七年二月十九日二十時三
    十分許，以撥打電話方式，向乙○○謊稱其遭竊之車牌號碼
    1257-KL 號自用小客車，現為渠等所持有，如要取回須先匯
    款，乙○○不疑有他，乃依指示匯款新臺幣（下同）十元至
    甲○○上開彰化商業銀行東湖分行帳戶內，嗣乙○○於匯款
    後，始知受騙，報警查悉上情。
二、案經臺北市政府警察局內湖分局報請臺灣士林地方法院檢察
    署檢察官偵查起訴。
    理  由
一、前揭犯罪事實，業據被告甲○○於本院準備程序及審理時供
    認不諱（見本院卷第十六頁、第十九頁至第二十頁），核與
    被害人乙○○於警詢時指述情節相符（見第四八八八號偵卷
    第四頁至第五頁），復有彰化商業銀行東湖分行九十七年三
    月十二日彰東湖字第零九七零五一零號函附被告於彰化商業
    銀行東湖分行申辦上開帳戶之開戶資料影本、該帳戶九十七
    年二月二十日存款存摺交易明細及被害人之彰化銀行匯款單
    據明細各一份（見同上偵卷第七頁至第十一頁）在卷可資佐
    證，足徵被告自白與事實相符。本件事證明確，被告犯行堪
    以認定。
二、查金融存摺事關個人財產權益之保障，其專有性甚高，一般
    人均有妥為保管及防止他人任意使用之認識，且該等專有物
    品如落入不明人士手中，極易被利用為與財產有關之犯罪工
    具，此為吾人依一般生活認知所易於體察之常識。查被告已
    為成年之人，應可明確知悉存摺、提款卡及密碼等有關個人
    財產、身分之物品，倘淪落於不明人士手中，極易被利用為
    與財產有關之犯罪工具，而在能預見提供自己存摺、提款卡
    及密碼予不認識之人，可能遭人將之作為從事詐欺取財等犯
    罪行為工具之下，卻又將上開帳戶之存摺、提款卡及密碼，
    交付予詐騙集團成員使用，顯然對於該帳戶將作為不法使用
    有所認知，雖卷內事證並無積極證據證明被告知悉該收受帳
    戶之詐欺集團成員及所屬詐欺集團將如何犯罪，而無法推定
    被告與該詐欺集團成員有共同實施詐欺犯行之犯意聯絡，惟
    被告既對金融帳戶交付他人使用，可能遭持以從事詐欺財產
    犯罪有所認知，其有幫助他人犯詐欺取財罪之不確定犯罪故
    意甚明。
三、按刑法上之幫助犯，係對於犯罪與正犯有共同之認識，而以
    幫助之意思，對於正犯資以助力，而未參與實施犯罪之行為
    者而言。被告基於幫助之犯意，將其所有存摺等物交付予他
    人詐欺取財，為幫助犯。核被告所為，係犯刑法第三十條第
    一項幫助犯刑法第三百三十九條第一項詐欺取財罪。被告幫
    助他人犯罪，應依刑法第三十條第二項之規定，按正犯之刑
    減輕其刑。爰審酌被告犯罪動機、生活狀況及犯罪所生危害
    ，與被告提供帳戶供他人詐財使用，使犯罪偵查困難，被害
    人追償無門，犯罪後供認犯行之態度，並考量被告已賠償被
    害人（見卷附掛號函件執據影本）等一切情狀，量處如主文
    所示之刑，並諭知易科罰金之折算標準，又被告前未曾受有
    期徒刑以上刑之宣告，有臺灣高等法院被告前案紀錄表一份
    附卷可稽，其因一時失慮，初罹刑章，犯罪後已坦承犯行，
    知所悔改，經此罪刑之宣告，當知所警惕，信無再犯之虞，
    本院認為所宣告之刑，以暫不執行為適當，依刑法第七十四
    條第一項第一款規定，併予宣告緩刑二年，以啟自新。
四、被告所有臺灣中小企銀帳戶（帳號：0000000000000000000
    號）之存摺、提款卡及密碼等物，雖係其所有供犯罪所用之
    物，但未經扣案，且迄今仍未取回，因非屬義務沒收之物，
    故不予宣告沒收。
據上論斷，應依刑事訴訟法第二百九十九條第一項前段、第二百
七十三條之一第一項，刑法第三百三十九條第一項、第三十條第
一項、第二項、第四十一條第一項前段、第七十四條第一項第一
款，刑法施行法第一條之一，判決如主文。
本案經檢察官蔡元仕到庭執行職務。
中    華    民    國    97    年    9     月    19    日
                  刑事第一庭法  官  周明鴻
以上正本證明與原本無異。
如不服本判決，應於收受送達後10日內向本院提出上訴書狀，其
未敘述上訴之理由者並得於提起上訴後20日內向本院補提理由書
（均須按他造當事人之人數附繕本）。
                            書記官  丁梅芬
中    華    民    國    97    年    9     月    19    日
附錄論罪科刑法條：
刑法第三百三十九條第一項（普通詐欺罪）
意圖為自己或第三人不法之所有，以詐術使人將本人或第三人之
物交付者，處5 年以下有期徒刑、拘役或科或併科1 千元以下罰
金。


司法院資訊處製作；財團法人民間司法改革基金會備份。
